臺灣高等法院臺中分院民事判決　　　　96年度家上易字第19號
上　訴　人　甲○○
被上訴人　　乙○○
上列當事人間損害賠償事件，上訴人對於中華民國96年7月30日
臺灣臺中地方法院96年度家訴字第130號第一審判決提起上訴，
本院於民國96年10月31日辯論終結，玆判決如下：
    主  文
上訴駁回。
第二審訴訟費用由上訴人負擔。
    事實及理由
一、被上訴人主張：兩造原為夫妻，於民國（下同）95年5月19
    日凌晨2時許，上訴人返回台中市○○○路○段292號15樓之
    10被上訴人住處，撞門要求入內，然經被上訴人拒絕並報警
    驅離後，上訴人隨即再於2時40分許返回上開住處，以快速
    乾膠將被上訴人住處大門鑰匙孔封死、損壞門鎖，使被上訴
    人及子女無法進出，而遭上訴人限制行動自由數小時。上訴
    人上開妨害自由之行為，經台灣台中地方法院95年度易字第
    2110號、本院96年度上訴字第189號刑事判決判處上訴人有
    期徒刑三月在案。爰依侵權行為之法律關係，請求上訴人賠
    償被上訴人受其妨害行動自由之非財產上損害新台幣（下同
    ）20萬元等情。求為命：上訴人應給付被上訴人20萬元，暨
    自起訴狀繕本送達翌日起至清償日止，按年利率5%計算之利
    息之判決（原審就被上訴人請求侵權行為損害賠償部分，判
    決上訴人應給付被上訴人12萬元本息，駁回被上訴人其餘之
    訴，被上訴人就其敗訴部分，未據聲明不服。至被上訴人主
    張台灣台中地方法院95年度婚字第723號判決兩造離婚確定
    在案，兩造離婚係可歸責於上訴人所致，因此向上訴人請求
    非財產上之損害賠償60萬元，經原審判決駁回被上訴人該項
    請求，未據聲明不服，未繫屬本院，自無庸贅述）。
二、上訴人則以：上訴人並無上開妨害被上訴人自由之行為，上
    開妨害自由刑事案件，上訴人仍上訴於最高法院審理中，尚
    未確定等語，資為抗辯。
三、被上訴人主張上訴人於94年5月19日凌晨2時許，至被上訴人
    台中市○○○路○段292號15樓之10住處撞門要求入內，然經
    被上訴人拒絕並報警驅離後，上訴人隨即再於2時40分許返
    回上開住處，以快速乾膠將被上訴人住處大門鑰匙孔封死、
    損壞門鎖，使被上訴人無法向外開啟大門外出，而剝奪其行
    動自由等情，為上訴人所否認。惟查，上訴人曾於95年5月
    19日凌晨2時3分許，返回臺中市○○○路○段292號15樓之10
    住處，被上訴人拒絕讓其進入屋內，經被上訴人報警，警員
    到場處理後其隨即下樓，至同日凌晨2時40分許，復搭乘電
    梯返回前開住所等情，為上訴人所是認，又被上訴人於刑事
    案原審審理時具結證述上訴人第1次至上開住處，其未開門
    ，門鎖亦未損壞，其報警處理，警員到場後，其將證件交給
    警察看，次日上午6時30分許住處門鎖即不能開啟等語明確
    ，核與上訴人於刑事案原審審理時供稱：當天其於第1次至
    上開住處時有敲門，被上訴人未開門，並報警處理，警察到
    場時，被上訴人開一小門縫，拿證件給警察，被上訴人跟警
    察說上訴人如何等語相符，復有監視器翻拍畫面6張附於上
    開刑事偵查卷可憑。足見上訴人於當日凌晨第1次至被上訴
    人上開住處時，該住處大門門鎖仍未損壞，然被上訴人於當
    日早上6時30分許，欲打開大門時，卻發現該大門門鎖無法
    開啟甚明。又上訴人第1次於警員到場處理後既已下樓，若
    僅為確認被上訴人是否願意開門讓其進入屋內，大可在樓下
    撥打電話即可，豈需大費周章再搭乘電梯上樓？又被上訴人
    上開住處，門禁森嚴，均有管理員看守，甚且搭乘電梯亦需
    刷卡才能啟動，足知需持有該大樓住戶之門禁卡，方有可能
    於上開時間至被上訴人上開住處門口。而被上訴人除與上訴
    人間有糾紛外，與他人素無仇怨，且自上訴人第1次上樓，
    經警勸離後，迄被上訴人早上發現大門門鎖遭損壞而無法開
    啟該段時間內，僅上訴人曾至被上訴人上開住處，足認被上
    訴人住處大門門鎖應係上訴人所損壞無訛。上訴人以不詳方
    式損壞被上訴人上開住處大門門鎖，使被上訴人無法向外開
    啟大門外出，而剝奪被上訴人行動自由之事實，應堪認定，
    上訴人上開行為，復經台灣台中地方法院95年度易字第2110
    號、本院96年度上訴字第189號刑事判決判處上訴人有期徒
    刑三月在案，有上開刑事判決在卷可憑，並業經本調取上開
    刑事偵審卷查明屬實，自堪信被上訴人主張上訴人於上開時
    地，剝奪被上訴人行動自由之事實為真實。
四、按因故意或過失，不法侵害他人之權利者，負損害賠償責任
    ；又不法侵害他人之身體、健康、名譽、自由、信用隱私、
    貞操，或不法侵害其他人格法益而情節重大者，被害人雖非
    財產上之損害，得請求賠償相當之金額，民法第一百八十四
    條第一項前段、第一百九十五條第一項分別定有明文。本件
    上訴人剝奪被上訴人行動自由，已如上述，被上訴人自受精
    神上之痛苦，被上訴人請求賠償精神慰藉金，即屬有據。查
    ，被上訴人高職畢業、任職傢飾公司，月薪尚需抵償借款；
    上訴人高職畢業、從事服務業，每月收入約為3萬5000元至4
    萬餘元，尚有銀行借款154萬元等情，業據兩造陳明在卷，
    本院斟酌兩造上開身分、地位、經濟狀況及被上訴人因上訴
    人上開剝奪其行動自由所受心理畏怖程度等一切情狀，認被
    上訴人請求賠償12萬元慰撫金，為有理由，應予准許（其逾
    此部分之請求，經原審判決駁回後，被上訴人未據聲明不服
    ），原審就上開准許被上訴人請求部分為被上訴人勝訴之判
    決，洵屬正當。上訴論旨，仍執陳詞，指摘原判決該部分不
    當，求予廢棄，為無理由。本件事證已臻明確，兩造其餘攻
    擊防禦方法及舉證，核與本件判決結果不生影響，無庸逐一
    論列，併此敘明。
據上論結：本件上訴為無理由，依民事訴訟法第四百四十九條第
一項、第七十八條，判決如主文。
中　　華　　民　　國　　96　　年　　11　　月　　14　　日
                  民事第一庭    審判長法　官　吳火川
                                      法　官  陳繼先
                                      法　官  饒鴻鵬
以上正本係照原本作成。
不得上訴。
　　　　　　　　　　　　　　　　　　　書記官　林明冬
中　　華　　民　　國　　96　　年　　11　　月　　14　　日
                                                      Ｃ
